臺灣高等法院民事判決
111年度上易字第303號
上  訴  人  林闕蓋貞
訴訟代理人  羅明宏律師
被 上訴 人  均和資產管理股份有限公司

法定代理人  朱祐宗  
訴訟代理人  謝明華  

            陳怡穎  
            尚宗平  
上列當事人間第三人異議之訴事件，上訴人對於中華民國111年1
月21日臺灣臺北地方法院110年度訴字第2784號第一審判決，提
起上訴，本院於111年7月5日言詞辯論終結，判決如下：
    主  文
上訴駁回。
第二審訴訟費用由上訴人負擔。
    事實及理由
一、上訴人主張：伊於民國105年7月16日與伊長子即訴外人林凱
    共同出售宜蘭縣冬山鄉農地，買賣價金共計新臺幣（下同）
    2,050萬元，伊按面積比例扣除應分擔費用，共計分得906萬
    6,695元，於105年10月21日匯入伊申設之羅東鎮農會南門分
    部帳戶。伊已有年紀且不擅理財，遂委託伊女兒即訴外人林
    智育代伊保管及理財，而於106年1月11日將150萬元匯入林
    智育申設之國泰世華商業銀行羅東簡易型分行（嗣更名為宜
    蘭分行）帳號000000000000號帳戶（下稱國泰銀行帳戶）。
    林智育於106年1月19日將該150萬元轉存定存，每月固定領
    息，惟因銀行利息太少，且國泰銀行帳戶乃林智育個人使用
    之帳戶，為區別伊信託之金錢，林智育於107年1月19日將該
    150萬元定存解約，轉存林智育申設之合作金庫商業銀行（
    下稱合庫銀行）羅東分行帳號0000-000-000000號帳戶（下
    稱合庫銀行帳戶），並購買海外基金每月領取固定配息。然
    迄至109年12月止績效不彰，伊於110年1月13日函告林智育
    終止雙方之金錢信託契約，並請其於函到3日内返還合庫銀
    行帳戶内餘額125萬8,544元（結算至109年12月4日止）。然
    上開信託存放於林智育合庫銀行帳戶之金錢，竟遭被上訴人
    持臺灣宜蘭地方法院（下稱宜蘭地院）102年度司執字第132
    95號債權憑證聲請強制執行，並經原法院以109年度司執字
    第132848號受理（下稱系爭執行事件）。因上開存款屬伊信
    託之財產，伊自有排除強制執行之權利。爰依強制執行法第
    15條、信託法第12條第2項規定提起本件訴訟，求為撤銷系
    爭執行事件就林智育合庫銀行帳戶存款債權（下稱系爭存款
    債權）所為強制執行程序之判決（原審為上訴人敗訴之判決
    ，其提起上訴）。上訴聲明：㈠原判決廢棄；㈡系爭執行事件
    就系爭存款債權所為之強制執行程序應予撤銷。
二、被上訴人則以：上訴人迄未提出其與林智育間合意成立金錢
    信託契約之證據，且林智育僅將合庫銀行帳戶內150萬元中
    之50萬4,205元購置基金，並無其他理財作為，顯無明顯積
    極的管理或處分。又合庫銀行帳戶支領金錢皆上訴人指示林
    育群提款使用，與信託法規定之信託應為積極信託，由受託
    人自行對信託財產從事支配亦有不符，本件自無信託法第12
    條規定之適用。縱令上訴人得依借名開戶契約之法律關係對
    林智育請求返還存款，惟合庫銀行帳戶是由林育群申設，僅
    有帳戶名義人林育群始得依消費寄託契約請求合庫銀行返還
    存款，上訴人對該存款亦無所有權等語，資為抗辯。
三、上訴人於106年1月11日匯款150萬元至林智育申設之國泰銀
    行帳戶；林智育於106年1月19日將該150萬元轉存定存，嗣
    於107年1月19日將該150萬元定存解約，並將該150萬元匯入
    其申設之合庫銀行帳戶，並於107年1月23日申購基金15萬0,
    855元及15萬1,710元、107年4月10日申購基金20萬1,140元
    、108年7月2日申購基金500元；被上訴人於109年12月2日以
    宜蘭地院102年度司執字第13295號債權憑證（債權人原為訴
    外人中華商業銀行股份有限公司〈宜蘭地院85年度宜促字第1
    723號確定支付命令〉，業將債權先後合法讓與訴外人馬來西
    亞商富析資產管理股份有限公司、經綸資產管理有限公司及
    被上訴人），聲請原法院民事執行處對林智育之財產強制執
    行，執行標的包含林智育得向合庫銀行主張之系爭存款債權
    ，業經執行法院於109年12月5日以執行命令扣押，合庫銀行
    陳報系爭存款債權金額為125萬8,544元等事實，為兩造所不
    爭執（見本院卷第83、84、124頁），堪信屬實。
四、上訴人依強制執行法第15條、信託法第12條第2項規定提起
    本件第三人異議之訴，請求撤銷系爭執行事件就系爭存款債
    權所為之強制執行程序。經查：
　㈠第三人就執行標的物有足以排除強制執行之權利者，得於強
    制執行程序終結前，向執行法院對債權人提起異議之訴，此
    觀強制執行法第15條前段規定甚明。又稱信託者，謂委託人
    將財產權移轉或為其他處分，使受託人依信託本旨，為受益
    人之利益或為特定之目的，管理或處分信託財產之關係；信
    託，除法律另有規定外，應以契約或遺囑為之；對信託財產
    不得強制執行。但基於信託前存在於該財產之權利、因處理
    信託事務所生之權利或其他法律另有規定者，不在此限；違
    反前項規定者，委託人、受益人或受託人得於強制執行程序
    終結前，向執行法院對債權人提起異議之訴，信託法第1條
    、第2條、第12條第1項、第2項亦分別定有明文。
　㈡上訴人雖主張林智育合庫銀行帳戶內存款為其所有，與林智
    育就該存款成立信託契約，足以排除系爭執行事件就系爭存
    款債權所為強制執行程序，而依強制執行法第15條、信託法
    第12條第2項規定提起本件第三人異議之訴。然主張法律關
    係存在之人，須就該法律關係發生所須具備之特別要件，負
    舉證責任。上訴人既稱其與林智育間就合庫銀行帳戶存款有
    信託契約存在，自應就2人針對信託契約內容達到互相表示
    意思一致之事實，舉證以實其說。上訴人雖以其將150萬元
    匯入林智育之國泰銀行帳戶，原轉存定存，每月固定領息，
    嗣將定存解約轉存至合庫銀行帳戶等情，為其所稱信託契約
    存在之論據，並提出羅東鎮農會交易明細表、匯款申請書、
    國泰銀行帳戶存摺封面與內頁明細、合庫銀行帳戶存摺封面
    與內頁明細為證（見原審卷第27至47頁）。然親人間金錢往
    來之原因非僅一端，除信託契約之外，亦不能排除贈與、借
    貸、委託投資、借用帳戶等高度可能性，上開證據至多僅能
    證明上訴人將金錢移轉至林智育銀行帳戶之事實，惟不能以
    金錢往來之事實即認定上訴人與林智育間就該金錢有成立信
    託契約。況依信託法第1條規定，信託契約之成立係以受託
    人為受益人管理或處分信託財產為要件之一。然上訴人自承
    林智育於109年6月間申領合庫銀行帳戶金融卡後，平時均由
    其保管金融卡，需要使用時再拿給林智育幫忙提款或刷卡購
    物使用等語（見原審卷第251頁），足見林智育就合庫銀行
    帳戶內存款並無完全之管理、處分權限，亦與信託契約之要
    件不符。
　㈢準此，上訴人未舉證證明其與林智育間就合庫銀行存款成立
    信託關係達到互相表示意思一致，自不能認為該2人間有成
    立信託契約。則上訴人以信託契約存在為據，依強制執行法
    第15條、信託法第12條第2項規定提起第三人異議之訴，請
    求撤銷系爭執行事件就系爭存款債權所為之強制執行程序，
    自屬無據。
五、綜上所述，上訴人依強制執行法第15條、信託法第12條第2
    項規定，請求撤銷系爭執行事件就系爭存款債權所為之強制
    執行程序，洵非正當，不應准許。原審為上訴人敗訴之判決
    ，核無不合。上訴意旨指摘原判決不當，求予廢棄改判，非
    有理由，應駁回其上訴。
六、本件事證已臻明確，兩造所為其餘攻擊、防禦及舉證，經本
    院審酌後，認與判決結論均無影響，爰不一一論列，附此敘
    明。
七、據上論結，本件上訴為無理由，依民事訴訟法第449條第1項
    、第78條，判決如主文。
中　　華　　民　　國　　111 　年　　7 　　月　　26　　日
                  民事第十八庭  
                        審判長法  官  黃明發
                              法  官  陳　瑜
　　　　　　　　　　　　　　　法  官  賴彥魁
正本係照原本作成。
不得上訴。
中　　華　　民　　國　 111  　年　　7  　 月　　26  　日
                              書記官  高瑞君